【裁判字號】    88,自,1325
【裁判日期】    890810
【裁判案由】    偽造文書
【裁判全文】
臺灣臺中地方法院刑事判決                        八十八年度自字第一三二五號
    自  訴  人  乙○○
    被      告  甲○○
                丙○○
右列被告因偽造文書案件，經自訴人提起自訴，本院判決如左：
    主  文
甲○○、丙○○均無罪。
    理  由
一、自訴意旨略以：被告丙○○、甲○○係夫妻，渠二人基於意圖為自己不法所有之
    犯意聯絡，自民國八十七年十月二十日起，以被告甲○○為會首，共同邀自訴人
    乙○○等人參與渠等所招募每會新台幣（下同）一萬元、會期到八十八年十二月
    二十日止之互助會，被告二人除偽造李俊賢、王千乾之名為會員外，並冒其他真
    正會員之名義標會，迄八十八年九月二十日標完會後，被告夫妻即逃逸無蹤，令
    尚為活會之自訴人遍尋不著。因認被告涉犯刑法詐欺及偽造文書之罪嫌云云。
二、按犯罪事實應依證據認定之，無證據不得推定其犯罪事實，又不能證明被告犯罪
    者，應諭知無罪之判決。刑事訴訟法第一百五十四條、第三百零一條第一項分別
    定有明文。另刑法第三百三十九條第一項詐欺罪之成立，係以行為人意圖為自己
    或第三人不法之所有，以詐術使人將本人或第三人之物交付為要件。本件自訴人
    認被告涉犯詐欺之罪嫌，無非係以被告二人所招募之互助會尚有三會未標，卻避
    不處理，致尚為活會之自訴人受有損害為其依據。然訊之被告甲○○、丙○○，
    固均坦承招幕前揭互助會及尚有三活會未標即停會之事實，惟均否認有詐騙會款
    之意思及冒標之行為，均辯稱：伊二人原在台中市營商，因八十八年九二一地震
    ，店面嚴重龜裂無法使用，才遷到中壢市，又伊原來很多客戶亦成災區內之災民
    ，契約多遭解除，故一時經濟陷入困難，方無力處理該互助會等語。
三、經查，自訴人稱「我所以懷疑被告夫妻假造李俊賢、王千乾之名為會員，是因為
    我依會單上之電話打過去問，電信局回說該電話已不存在，所以我懷疑會不會是
    被告冒名，實際上我也沒有去查證：：：，此案是因為我八十八年十月中旬閉關
    回到台中找不到他們，問其他會腳他們都標走了，不管此事，我沒辦法才會提起
    訴訟：：：，被告是有告訴我他的客戶很多都與他們解約了，我有到他的店面看
    過，店中確實有損壞：：：，我想本件可能是誤會，我是當時找不到他們一時心
    急才會提出告訴」（本院八十九年八月三日審判筆錄），足徵被告二人有無冒名
    跟會？標會？均係自訴人之猜疑，而無任何資料可資證明；又該互助會共有十五
    會，僅賸三會未標（其中自訴人有兩會），被告夫妻若於招會之始即心存詐意，
    怎會繼續繳納十餘次之會首錢後再一走了之，此與常情顯不相符，是被告二人所
    以停會之原因，應係如兩造所言無誤，因認被告二人所辯尚堪採信。本件應僅為
    兩造間之民事糾葛問題，與刑法第三百三十九條第一項詐欺罪之構成要件不合，
    尚難以該罪相繩。此外，復查無任何積極證據足資證明被告有何詐欺及偽造文書
    之犯行，依右揭條文規定，自應為被告無罪之諭知。
據上論斷，應依刑事訴訟法第三百四十三條、第三百零一條第一項，判決如主文。
中      華      民      國    八十九    年      八      月      十      日
                                      臺灣台中地方法院刑事第三庭
                                          法  官   李  秋  娟
右正本證明與原本無異。
如不服本判決，應於判決送達後十日內向本院提出上訴狀，上訴於臺灣高等法院臺中
分院( 須附繕本 )。
                                          書記官
中      華      民      國    八十九    年      八      月     十一     日


司法院資訊處製作；財團法人民間司法改革基金會備份。
